【裁判字號】    90,上易,2400
【裁判日期】    900822
【裁判案由】    傷害等
【裁判全文】
臺灣高等法院刑事判決                            九十年度上易字第二四號
    上  訴  人  臺灣桃園地方法院檢察署檢察官
    被      告  丙 ○ ○
                乙○○○
右列上訴人因被告傷害等罪案件，不服臺灣桃園地方法院八十九年度易字第三二五六
號，中華民國九十年五月三日第一審判決（起訴案號：臺灣桃園地方法院檢察署八十
九年度偵字第一五一○九號）提起上訴，本院判決如左：
    主  文
原判決關於共同毀棄損壞部分及定執行刑部分均撤銷。
乙○○○、丙○○共同毀棄他人之農作物，足以生損害於他人，各處罰金佰元，如
易服勞役，均以佰元折算壹日。
其他上訴駁回。
乙○○○因前開撤銷改判部分所處之罰金佰元，與駁回上訴部分所處罰金仟元，
應執行罰金仟貳佰元，如易服勞役，以佰元折算壹日。
    事  實
乙○○○於民國八十九年七月廿三日下午三時許，在桃園縣桃園市○○路○段六九巷
廿三號，欲清理甲○○所有之坐落桃園縣桃園市○○段第二八七號土地內之排水溝渠
，因而與甲○○發生爭執。當場基於普通傷害及毀損之故意，徒手拉扯甲○○所著汗
衫及抓傷甲○○之左胸部，致其左胸擦傷、汗衫損壞，足以生損害於甲○○之財產利
益。同年七月卅日，又另行起意，夥同丙○○及已滿十八歲之姓名不詳男女數人，在
前述地號土地與同段第二八七之一地號土地鄰接處，拔除毀棄甲○○所種植之農作物
（芋頭），亦足以生損害於其財產利益。經甲○○告訴，由臺灣桃園地方法院檢察署
檢察官偵查起訴。
    理  由
一、有罪部分：
  (一)認定犯罪事實所憑之證據及理由：
    1.上述事實，經告訴人指訴綦詳。
    2.被告乙○○○自承曾於八十九年七月廿三日下午，在桃園縣桃園市○○路○段
      六九巷廿三號與告訴人發生衝突，在原審訊問時，亦不否認曾於八十九年七月
      卅日參與清除告訴人所栽種之芋頭（原審卷第四三頁、第四四頁）。
    3.被告丙○○坦承認將現場排水溝內之芋頭拔除（本院卷第廿六頁）。
    4.前述各項供述，並有告訴人所提出之診斷證明書及現場照片可為佐證。
  (二)對被告所提辯解及反證之判斷：
    1.被告乙○○○否認右揭拉扯告訴人上衣及抓傷其左胸部，辯稱僅為公益而清理
      社區排水溝云云。被告丙○○亦辯稱僅為環境清潔而清理水溝內野生芋頭，並
      無毀損犯行云云。
    2.經查：乙○○○坦承八十九年七月廿三日下午與告訴人發生爭執，又依偵查卷
      第十頁下方現場照片所示告訴人所著汗衫確已破損，診斷證明書亦記載告訴人
      受有左胸擦傷之傷害。參諸偵查卷第九、十頁二幀照片，當日並請不知名之桃
      園分局警員在場處理，告訴人身旁尚有圍觀民眾，眾目睽睽之下，應可排除告
      訴人故意抓傷自己及扯破自身衣著之可能，應認其確有抓傷告訴人及毀損其汗
      衫之犯行。
    3.被告乙○○○在原審訊問時，業已坦承本案所毀壞之芋頭為告訴人之農作物，
      已如前述，丙○○辯稱芋頭出自野生云云，自無可採。
    4.本案事證已極明確，被告所舉證人胡文光證稱告訴人父子堵死全村排水溝云云
      ，與告二人有無涉及前述傷害、毀損之事實判斷無關。證人呂理享、詹志華在
      雖各證稱未見被告二人犯罪，但呂理享所述「我認為那衣服是他自己弄的才照
      相」，核係其主觀上之推測，不得作為判斷依據，詹志華證稱「我出去看時，
      已很多人圍我母（乙○○○）」，顯見係於事後到達現場，其與呂理享所為未
      見犯罪之消極證述，皆係囿於個人所歷現場見聞有限，與陳載會等所具內載未
      見被告犯罪之書面陳述，均不足以推翻前述對於被告不利之積極證據。
  (二)撤銷原判決之理由（毀棄損壞部分）：
    1.被告二人夥同他人拔除告訴人所栽種之未收成芋頭，就其使農作物喪失預期經
      濟價值之情形，已達毀棄之程度。原判決論以損壞罪名，尚有未洽。
    2.被告二人供承以手拔除芋頭，依據卷附現場照片，彼等清理水溝當日雖曾攜有
      部分工具，但並未顯示其使用鋤頭掘毀芋頭。原判決遽行宣告沒收鋤頭二把，
      亦有未合。
  (三)論罪科刑之理由：
    1.被告乙○○○係犯刑法第二百七十七條第一項之普通傷害罪及同法第三百五十
      四條之毀損罪。其於八十九年七月廿三日以一行為同時觸犯前述二罪名，為想
      像競合犯，依刑法第五十五條規定，從較重之傷害一罪處斷，與於八十九年七
      月三十日另犯毀損行為犯意各別，應分別論罪、合併處罰。
    2.被告丙○○，係犯刑法第三百五十四條之毀損罪。
    3.被告二人就八十九年七月三十日所犯毀損罪，與已滿十八歲之其餘不詳姓名男
      女互有犯意聯絡及行為分擔，均為共同正犯。
    4.原審斟酌所犯一切情狀，就被告乙○○○被訴於八十九年七月廿三日單獨犯罪
      部分依普通傷害罪判處罰金三千元，並諭知易服勞役折算標準，此部分認事、
      用法、量刑均無不當，檢察官依據告訴人聲請提起上訴，泛指原審量刑過輕，
      為無理由。至於被告二人被訴共同毀棄損壞部分，原判決既有可議，即應撤銷
      改判。經審酌被告二人以往並無重大不良紀錄，因告訴人所種芋頭妨礙社區排
      水溝渠，由於欠缺法律專業知識，未循合法管道請求理直，率於屢次陳情無效
      之後失慮觸法，所造成之損害尚非鉅大，犯罪後態度亦非不良等一切情狀，認
      各量處如主文所示之刑及諭知易服勞役之折算標準。被告乙○○○經撤銷改判
      部分及駁回上訴部分所處罰金，並依法定其應執行之刑。
二、無罪部分：
  (一)公訴要旨：
    檢察官第一審起訴，指被告丙○○並於八十九年七月卅日，在前揭地號土地上，
    向告訴人恫嚇「如不讓我們挖水溝，就要打死你」等語，致其甲○○心生畏懼而
    危害於安全，因而依刑法第三百零五條罪名訴請處斷。
  (二)本院之判斷：
    1.犯罪事實應依證據認定之，無證據不得推定其犯罪事實；又不能證明被告犯罪
      者，應諭知無罪之判決，刑事訴訟法第一百五十四條、第三百零一條第一項分
      別定有明文。而告訴人之告訴，係以使被告受刑事訴追為目的，其陳述是否與
      事實相符，仍應調查其他證據以資審認，須有足以認定被告確有犯罪行為之積
      極證據，始足能為有罪之判決。
    2.公訴人指被告丙○○涉有恐嚇致生危害於安全罪嫌，係以告訴人之指述及證人
      楊順斌與現場照片十四幀為據。被告丙○○則堅詞否認有何恐嚇犯行。經查：
      (1)告訴人於八十九年九月一日偵查中，陳稱其於八十九年七月二十三日遭被告
        乙○○○、丙○○二人恐嚇，後於八十九年九月六日偵訊中及原審審理始改
        稱其於八十九年七月三十日遭被告丙○○一人恐嚇，前後指述不一，已有可
        疑。
      (2)證人即告訴人之子楊順斌雖證稱告訴人於八十九年七月三十日遭被告乙○○○、丙○○二人恐嚇，但所述情節，與告訴人先後所訴皆不相符，卷附照片
        亦未顯示被告丙○○有何恫嚇行為，均不足以補強告訴人所為不利於被告丙○○之指訴。
      (3)原審依據調查結果，以卷存積極事證不足以證明被告丙○○犯恐嚇致生危害
        於安全罪，就此部分諭知無罪判決，適用法則並無不當，應予維持。檢察官
        上訴仍執告訴人父子所為相互矛盾之詞控，指摘原判決所為無罪判斷不當，
        此部分上訴亦無理由。
三適用之法律：
  (一)刑事訴訟法第三百六十八條、第三百六十九條第一項前段、第三百六十四條、第
    二百九十九條第一項前段。
  (二)刑法第二十八條、第三百五十四條、第五十一條第七款、第四十二條第二項。
  (三)罰金罰鍰提高標準條例第一條前段、第二條。
本案經檢察官楊楚猛到庭執行職務
中      華      民      國      九十      年      八      月    廿二    日
                              臺灣高等法院刑事第廿庭
                                  審判長法  官  葉  麗  霞
                                        法  官  余  來  炎
                                        法  官  林  勤  綱
右正本證明與原本無異。
不得上訴。
                                        書記官  鐘  麗  芳
中      華      民      國      九十      年      八      月    廿二    日
附錄本案論罪科刑法條全文
刑法第二百七十七條第一項：
傷害人之身體或健康者，處三年以下有期徒刑、拘役或一千元以下罰金。
刑法第三百五十四條：
毀棄、損壞前二條以外之他人之物或令致不堪用，足以生損害於公眾或他人者，處二
年以下有期徒刑、拘役或五百元以下罰金。
（罰金數額均依罰金罰鍰提高標準條例提高十倍）


司法院資訊處製作；財團法人民間司法改革基金會備份。
